【裁判字號】    92,台上,4695
【裁判日期】    920828
【裁判案由】    偽造文書等罪
【裁判全文】
最高法院刑事判決                              九十二年度台上字第四六九五號
    上  訴  人  甲○○
右上訴人因偽造文書等罪案件，不服台灣高等法院台南分院中華民國九十年二月二十
二日第二審判決︵八十九年度上訴字第八四四號，起訴案號：台灣台南地方法院檢察
署八十八年度偵字第八九九二號︶，提起上訴，本院判決如左：
    主  文
原判決撤銷，發回台灣高等法院台南分院。
    理  由
本件原判決撤銷第一審關於上訴人甲○○部分之科刑判決，改判仍論處上訴人共同連
續意圖為自己不法之利益，以無線方式，盜用他人電信設備通信罪刑，及依牽連犯從
一重論處上訴人共同連續行使偽造私文書，足以生損害於公眾及他人罪刑，固非無見
。
惟查：一、有罪判決書所記載之犯罪事實，為論罪科刑適用法律之基礎，故凡於適用
法律有關之重要事項，必須詳加認定，明確記載，然後於理由內敘明犯罪事實所憑之
證據及認定之理由，始足為適用法律之依據。原判決事實欄載稱上訴人受僱於以刮刮
樂方式行騙、自稱﹁李建良﹂之不詳姓名成年男子，負責外務工作，其詐騙方式係先
後冒用黃雅羚、陳月英名義，偽造行動電話服務申請書及同意書，向台灣大哥大股份
有限公司（下稱台灣大哥大公司）申請序號0000000000及0000000
000號行動電話各一支後，由﹁李建良﹂交予上訴人供聯絡之用，上訴人乃與﹁李
建良﹂基於共同意圖為自己不法利益之概括犯意聯絡，先後使用各該行動電話，以無
線方式，盜用他人電信設備通信等情，而於理由說明並無積極證據證明上訴人有檢察
官起訴書所載該假冒他人名義請領行動電話門號之行為；然各該行動電話究係何人假
冒黃雅羚、陳月英之名義申請取得？上訴人又如何知情並基於與﹁李建良﹂間有共同
意圖為自己不法利益之犯意聯絡，而使用各該行動電話？原審並未予以翔實記載及認
定，於法自有未合。二、上訴人冒用許勝雄名義向中華電信股份有限公司南高雄營運
處申請︵○七︶0000000、0000000、0000000、000000
0等四線電話部分，據該公司南高雄營運處八十九年二月二十二日南高服字第八九Ｃ
○六○○一八六號函覆第一審略稱各該電話﹁至目前為止皆無欠費﹂等語︵見第一審
卷第二十五頁︶，似指各該電話並無積欠話費而已，究竟各該電話裝機後之實際使用
情形如何，自應進一步查明。原判決依上開函覆內容，竟認各該電話於裝機後均未使
用，而無通話費，上訴人並未得利，尚難論以刑法第三百三十九條第一項之詐欺取財
罪云云，其採證認事亦欠允洽。三、上訴人行為後，電信法已於八十八年十一月三日
修正公布，其第五十六條第一項罪之法定刑罰金部分，由原定﹁或科或併科新台幣十
五萬元以下罰金﹂，修正為﹁得併科新台幣一百五十萬元以下罰金﹂。原判決就上訴
人使用冒用﹁黃雅羚﹂、﹁陳月英﹂名義向台灣大哥大公司申請領得之行動電話部分
，依電信法第五十六條第一項之盜用電信設備通信罪論科，並未審酌明應否依刑法
第二條第一項規定比較新舊法，適用最有利於上訴人之法律之理由，亦難謂合。又電
信法第五十六條第一項之罪，係以﹁意圖為自己或第三人不法之利益，以有線、無線
或其他電磁方式，盜接或盜用他人電信設備通信者﹂為構成要件，依原判決事實之認
定，上訴人持用之上開二支行動電話門號，雖係假冒他人名義請領取得，但仍係台灣
大哥大公司依領用人之申請而准予發給使用，並非第三人已取得使用權之電信設備，
上訴人之行為能否謂與﹁盜接或盜用他人電信設備﹂之要件相當，非無研求之餘地。
原審未遑詳察及此，即遽以該罪論科，亦嫌速斷。且電信法第六十條規定﹁犯第五十
六條至第五十八條之罪者，其電信器材，不問屬於犯人與否，沒收之。﹂而冒用黃雅
羚、陳月英名義，向台灣大哥大公司申請使用之0000000000及00000
00000號行動電話門號，僅係取得各該門號之使用權，此觀該公司函覆第一審之
用戶明細表，均載有門號之「租用起迄日期」，亦可明瞭︵見第一審卷第二十八頁︶
；原判決以扣案之序號0000000000號及0000000000號行動電話
各一支，不問屬於犯人與否，均依電信法第六十條之規定沒收，並非僅沒收其器材即
扣案之行動電話機具，亦難認適法。以上或為上訴意旨所指摘，或為本院得依職權調
查之事項，應認原判決有撤銷發回更審之原因。原判決關於不另諭知上訴人無罪部分
，既經檢察官起訴書指明與前開論罪部分有連續犯或牽連犯之裁判上一罪關係，依審
判不可分原則，應一併撤銷發回，附予說明。
據上論結，應依刑事訴訟法第三百九十七條、第四百零一條，判決如主文。
中      華      民      國    九十二    年      八      月    二十八    日
                              最高法院刑事第十一庭
                                  審判長法官  呂  潮  澤
                                        法官  白  文  漳
                                        法官  陳  世  雄
                                        法官  孫  增  同
                                        法官  林  開  任
      右正本證明與原本無異
                                              書  記  官
中      華      民      國    九十二    年      九      月      三      日


司法院資訊處製作；財團法人民間司法改革基金會備份。
